【裁判字號】    96,交聲,520
【裁判日期】    970227
【裁判案由】    聲明異議
【裁判全文】
臺灣臺南地方法院交通事件裁定         96年度交聲字第520號
移送機關    交通部公路總局嘉義區監理所臺南監理站
異議人即
受處分人    甲○○
上列受處分人因違反道路交通管理處罰條例案件，對於交通部公
路總局嘉義區監理所台南監理站民國96年6月13日所為之裁決處
分（處分案號：嘉監南字第裁74-CO0000000號），聲明異議，本
院裁定如下：
    主  文
異議駁回。
    理  由
一、原處分意旨略以：異議人即受處分人甲○○（下稱異議人）
    駕駛牌照號碼號4621-PE號自用一般小客車遭警舉發，於民
    國（下同）96年5月6日14時50分，在台北縣永和市○○路○
    段212號前，有因違反道路交通管理處罰條例之行為，拒絕
    接受稽查而逃逸之違規行為，嗣經交通部公路總局嘉義區監
    理所臺南監理站（下稱移送機關）以其違規事證明確，依道
    路交通管理處罰條例第60條第1項、第63條第1項第1款（原
    裁決書漏記載第1項第1款）等規定，裁處罰緩新臺幣 (以下
    同)3,000 元，並記違規點數1點。
二、本件聲明異議意旨略以：
（一）本來就已經是停車狀態，何來異議人有拒絕停車受檢之違
      規行為。
（二）舉發員警敲打汽車玻璃，態度惡劣又急促，叫百姓情以何
      堪？
（三）異議人於申訴書中提及有證人願意出面作證，舉發單位不
      予理會呢？這有失公平、公正，更易造成百姓與員警間的
      仇恨。
三、按汽車駕駛人，駕駛汽車有違反本條例之行為，經交通勤務
    警察或依法令執行交通稽查任務人員制止時，不聽制止或拒
    絕停車接受稽查而逃逸者，除按各該條規定處罰外，處新臺
    幣三千元以上六千元以下罰鍰。汽車駕駛人有第六十條情形
    者，除依原條款處罰鍰外，並記違規點數一點。道路交通管
    理處罰條例第60條第1項及第63條第1項第1款分別定有明文
    。經查：
（一）異議人駕駛牌照號碼號621-PE號自用一般小客車遭警舉發
      ，於96年5月6日14時50分，在台北縣永和市○○路○段21
      2號前，有違反道路交通管理處罰條例之行為，拒絕接受
      稽查而逃逸之違規行為，有台北縣警察局96年5月6日北縣
      警交字第C000 00000號舉發違反道路交通管理事件通知單
      1份附卷可稽。
（二）異議人雖辯稱當時係停車狀態，並無拒絕接受稽查而逃逸
      之行為云云，然異議人於上揭時、地，因有汽車駕駛人於
      行駛道路時使用手持式行動電話進行撥號之違規行為，遭
      值勤警察制止後，拒絕停車接受稽查而逃逸等情，業據證
      人即舉發警員乙○○於本院96年7月16日訊問時，到庭具
      結證述明確，其證稱：「（法官問：他倒車時有講手機嗎
      ？）是的。」、「（法官問：你有上前要他提出證件嗎？
      ）是的，我大約講了七、八次，要他提出證件，他說：『
      這樣子沒有道理，我要走了。』，之後他就開車揚長而去
      ，我就對他逕行舉發。」等語在卷（見本院96年7月16日
      之訊問筆錄）。按證人乙○○乃為原處分機關所認定異議
      人有前開違規行為之證人，其已到庭在本院法官面前以言
      詞供述異議人有前開違規事實，並已就當時異議人於行駛
      道路時使用手持式行動電話進行撥號、執勤所處位置、異
      議人拒絕停車接受稽查而逃逸等情節詳述具體明確，且證
      人乙○○為依法執行勤務之員警，與異議人毫無怨懟，衡
      情當無自陷偽證罪而構詞誣賴異議人之理，另於本件卷存
      證據資料內並無任何積極證據足以證明證人乙○○上開供
      述係屬虛偽，本院自不得僅以證人乙○○為本件開單舉發
      異議人之員警而全盤抹煞其所具有之證人資格，從而，本
      院由其上開證述已得有異議人確有上開違規行為之心證，
      是異議人前開所辯，實不足採，異議人之上述違規事實，
      應堪認定。
（三）又交通警察製單舉發違反道路交通管理處罰條例所列之違
      規事實，本質上為行政處分，係公務員基於職務上之權力
      ，依法就特定之具體事件所為之具公法上效果之單方面行
      政行為，基於公務員為公法上行為具有公信力之原則，該
      行政行為當可被推定為真正，其據以依法處分之事實認定
      亦為正確無誤。本此公信原則，乃立法者賦予行政機關制
      定違反道路交通事件統一裁罰標準及處理細則，使執勤警
      員得當機處分以達其維護交通秩序、安全之行政目的。若
      謂公務員一切行政行為均需預留證據以證其實，則國家行
      政勢必窒礙難行，據此，刑事訴訟法就犯罪證據有關之規
      定中，與屬行政秩序罰之交通違規裁罰本質不合之部分，
      自不在準用之列，因此，本院查無任何證據足資證明執勤
      員警有捏造事實違法取締之情事存在，則執勤警員本其維
      護交通秩序、安全職責所為之舉發，自應受到合法、正確
      之推定。
（四）另按警方取締交通違規事件，其以照相方式取證者，固足
      為違規之證明，惟警員當場舉發者，舉發之員警本身之目
      睹、耳聞，亦為違規人違規之證明，非必所有之違規事件
      ，均需有照相方足為違規之證據。況警察執行勤務，事項
      繁瑣，且違規情形一過即逝，並非長期存在，何能要求警
      察必備有照相機取證？是本件縱無舉發照片為佐證，然異
      議人之違規行為既經證人乙○○具結證述明確，且其所述
      內容並無何矛盾或違背經驗法則之處，自得為本院判斷之
      依據。
（五）至於異議人雖舉證人闕美雲欲證明其並無於汽車行駛中使
      用手持式行動電話，及遭值勤警察制止後，拒絕停車接受
      稽查而逃逸等行為，惟由異議人於本院96年7月16日訊問
      時自陳：「我是在停止狀態，就算是倒車狀態下講手機，
      員警有無照相存證，且我不是揚長而去，而是慢慢駛離，
      且之後我有繞回原地，但員警已不在現場了，前後不到十
      分鐘。」等語可知，堪認其有於舉發員警乙○○制止後，
      拒絕停車接受稽查而將車輛駛離之行為；且證人闕美雲於
      本院96年7月16日訊問時係證稱：「（法官問：警察過來
      要異議人提出證件時，異議人就沒有理會並開車離開？）
      這部分我不知道，因為他們兩人距離我很遠，我有近視，
      所以看不到。」、「（法官問：既然看不到，為什麼知道
      異議人有無使用行動電話？）我不知道他有無使用行動電
      話。」等語在卷（見本院96年7月16日之訊問筆錄），並
      無法以伊之證述，而為異議人有利之認定。
四、綜上所述，依據證人乙○○之證言，異議人於前揭時、地有
    違反道路交通管理處罰條例之行為，拒絕接受稽查而逃逸之
    違規行為，應堪認定。則移送機關據以援引道路交通管理處
    罰條例第60條第1項、第63條第1項第1款及違反道路交通管
    理事件統一裁罰標準表之規定，裁處異議人罰鍰3,000元，
    並記違規點數1點，核無違誤或不當，本件異議為無理由，
    應予駁回。
五、據上論斷，應依道路交通管理處罰條例第87條第2項、道路
    交通案件處理辦法第19條，裁定如主文。
中    華    民    國    97    年    2     月    27    日
                      交通法庭  法  官  陳淑勤
以上正本證明與原本無異。
如不服本裁定應於送達後5日內向本院提出抗告狀。
                                書記官  陳金堂
中    華    民    國    97    年    2     月    27    日


司法院資訊處製作；財團法人民間司法改革基金會備份。
